【裁判字號】    94,易,493
【裁判日期】    950404
【裁判案由】    毀棄損壞
【裁判全文】
臺灣雲林地方法院刑事判決               94年度易字第493號
公  訴  人  臺灣雲林地方法院檢察署檢察官
被      告  甲○○
上列被告因毀棄損壞案件，經檢察官提起公訴（94年度偵字第42
52號），本院判決如下：
    主  文
甲○○無罪。
    理  由
壹、公訴要旨：
  一起訴事實：
    被告甲○○為雲林縣褒忠鄉○○段第44地號土地所有權人，
    因該地西邊之同鄉○○村○○路（雲101 號鄉道）東側值有
    雲林縣政府於民國88年間栽種並由該府（交通旅遊局）維護
    、管理之大葉山欖共20棵影響其農作（花生、毛豆）生長，
    被告竟基於損壞該20棵大葉山欖之概括犯意，連續於94年8
    月間某日起至8 月9 日晚間8 時許，在上開地點持圓鍬1 支
    ，於各該大葉山欖莖部高度約1.5 公尺不等之處，以環狀剝
    皮之方式去除每株之外皮後覆以鹽巴，欲置該20棵大葉山欖
    於死，足以生損害於雲林縣政府，幸經乙○○○於同年8 月
    9 日晚間8 時許發現被告又持圓鍬破壞該段南邊之大葉山欖
    而高聲制止，被告始騎乘機車離去。嗣於同年8 月18日下午
    ，被告同意警方搜索後，在其褒忠鄉○○村○○路191 號住
    處旁之倉庫內扣得損壞大葉山欖用之圓鍬1 支及當時穿著之
    衣服2 件。
  二起訴法條：
    刑法第354條之損壞他人之物罪。
  三起訴證據：
    (一)告訴人雲林縣政府法定代理人李進勇之告訴狀1份。
    (二)告訴代理人簡麗華之指訴。
    (三)證人乙○○○之證述。
    (四)證人曾萬能之證述。
    (五)遭毀損之大葉山欖、現場、被告犯案所用之圓鍬及所騎乘
      之機車照片28張。
    (六)雲林縣警察局虎尾分局搜索筆錄及扣押物品目錄表。
    (七)白色上衣2件及圓鍬1支扣案。
    (八)雲林縣褒忠鄉地籍圖謄本及雲林縣警察局虎尾分局繪製之
      現場圖。
    (九)雲林縣褒忠鄉○○段43、44、207、208地號謄本。
    (十)臺灣雲林地方法院檢察署簡報資料及雲林縣警察局虎尾分
      局受理刑事案件報案三聯單。
    (十一)國立嘉義大學95年1月20日嘉大森字第0950020233號函。
    (十二)雲林縣政府95年3 月15日府交通字第0952600281號函及所
      附照片。
    (十三)被告之供述。
貳、本院之判斷：
  一程序方面：
    (一)告訴人簡麗華於94年8 月18日警詢中之指訴及證人乙○○
      ○及曾萬能於警詢時之證述，依刑事訴訟法第159 條第1
      項之規定，屬於傳聞證據，均無證據能力。
    (二)被告甲○○對於告訴人簡麗華於94年8 月11日警詢中之指
      訴，於審判時同意作為證據，本院審酌該筆錄作成時之情
      況，認為適當，依刑事訴訟法第159 條之5 第1 項之規定
      ，認有證據能力。
    (三)證人乙○○○於94年8 月19日偵查中之證述，有經過證人
      合法調查程序，有具結，依刑事訴訟法第158 條之3 規定
      ，有證據能力。
    (四)檢察官聲請傳訊證人陳良俊，欲證明本件之偵辦緣由及被
      告有無於審判外自白，惟陳良俊在警詢中已提及是接獲村
      民通知才去現場，故陳良俊並非目擊本件案發經過之目擊
      證人；再被告縱有審判外自白，也無法作為認定被告有罪
      之唯一證據，仍須調查其他被告是否涉案之證據，以為認
      定事實之基礎，是以傳訊證人陳良俊與待證事實應無重要
      關係，應無傳訊必要，依刑事訴訟法第163 條之2 第1 項
      、第2 項第2 款規定，應予駁回。
    (五)被告聲請將扣案之圓鍬送鑑定，以查明該圓鍬上是否有被
      毀損之大葉山欖之汁液及有無其他痕跡，惟因距事發已經
      有一段時間，且扣案圓鍬是否已經清洗整理等情亦不明確
      ，是以將扣案圓鍬送鑑定與待證事實應無重要關係，應無
      調查必要，依刑事訴訟法第163 條之2 第1 項、第2 項第
      2 款規定，應予駁回。
    (六)證人乙○○○於警詢、偵查及本院審理時3 次所述均不同
      ，檢察官認為其於偵查及本院審理時所述均不足採信，聲
      請傳訊證人即本件之承辦員警郭木全，欲證明證人乙○○
      ○之警詢筆錄有特別可信之情形，惟證人乙○○○之警詢
      筆錄屬於被告以外之人於審判外之陳述，已經被排除，無
      證據能力，而其偵訊筆錄有證據能力，已如上述，然究以
      證人乙○○○之偵訊筆錄抑或審判筆錄為可採，本須透過
      卷內其他有證據能力之證據相互比對，以資認定，而非以
      其他無證據能力之證據作為其他證據證明力之判斷基礎，
      故以證人乙○○○之偵訊筆錄及審判筆錄，參考卷內相片
      、告訴人筆錄、現場圖及戶籍謄本等其他客觀資料，合議
      庭已足以形成判斷之心證，無再傳訊員警之必要，依刑事
      訴訟法第163 條之2 第1 項、第2 項第3 款規定，應予駁
      回。
  二實體方面：
    (一)按刑法第354 條之毀損罪，以使所毀損之物失其全部或一
      部之效用為構成要件，若所毀損之物尚未失其效用，尚難
      認已合於毀損罪之構成要件，先予敘明。
    (二)訊據被告甲○○堅決否認有何毀損告訴人雲林縣政府種植
      於雲林縣褒忠鄉○○村○○路東側20棵大葉山欖之事實，
      辯稱：可能是因有意參選民意代表，遭人破壞其名譽，況
      農民每個人都有圓鍬，那圓鍬是伊買來才用過2 、3 次，
      若要剝皮20棵，那圓鍬都會破壞掉等語。
    (三)經查：
      1.證人乙○○○於偵查中已證述「我有看到樹被破壞的情
        形，8 月9 日晚上8 時左右，一開始我看到甲○○在他
        田裡灌溉，... ，他有走到我家門前看，後來我在屋內
        聽到外面有敲打的聲音，我打開窗戶看，看到人影在那
        敲打，... ，用圓鍬敲打，... ，在敲打樹的人是甲○
        ○沒有錯，看他的身高、體型是他沒有錯」（他卷第39
        頁）等語明確，核與證人曾萬能於警詢時證述「我於94
        年8 月9 日20時左右，當時騎腳踏車運動經過有聽到砍
        樹聲」等語相符（他卷第56頁），參以雲林縣褒忠鄉○
        ○村○○路東側整排大葉山欖，除被告所有位於雲林縣
        褒忠鄉○○段44地號土地西邊之20棵遭毀損外，其餘大
        葉山欖均未有任何毀損跡象，而被告亦自承遭毀損之20
        棵大葉山欖多少有影響到其該土地上之農作物生長等情
        ，是被告有毀損該20棵大葉山欖之動機，已甚明顯。此
        外，復有雲林地方法院檢察署簡報資料（他卷第1 頁）
        、告訴代理人簡麗華之指訴（他卷第3 、73頁）、雲林
        縣警察局虎尾分局受理刑事案件報案三聯單（他卷第5
        頁）、遭毀損之大葉山欖、現場、被告犯案所用之圓鍬
        、所騎乘之機車照片28張（他卷第21、43頁）、雲林縣
        警察局虎尾分局繪製之現場圖（他卷第23頁）、雲林縣
        警察局虎尾分局搜索筆錄及扣押物品目錄表（他卷第24
        頁）、雲林縣褒忠鄉○○段43、44、207 、208 地號謄
        本（他卷第29、61頁）及雲林縣褒忠鄉地籍圖謄本（他
        卷第31頁）附卷可稽，另有被告所有之白色上衣2 件及
        圓鍬1 支扣案可資佐證，是被告確有將告訴人雲林縣政
        府種植於雲林縣褒忠鄉○○村○○路東側20棵大葉山欖
        環狀剝皮並塗抹鹽巴之行為，至為灼然。
      2.至證人乙○○○於本院審理時雖翻異前詞，否認曾看過
        被告毀損大葉山欖，並對於諸多問題均表示不記得或不
        知道云云。然一般證人基於人性之弱點以及事後避免得
        罪涉案被告之考量，往往有在嗣後翻異前供而改為有利
        於被告證述之現象，藉以避免遭被告仇視，而被告亦每
        利用此種情形，主張證人所為之指證前後矛盾或非出於
        本意，而請求法院排斥其證詞之可信性，惟法院對證人
        所為前後矛盾不一之證詞，不宜僅依表面觀察，發現其
        一有矛盾情形即全然摒棄不採，亦不應依證人事後之翻
        供即認其原先之證詞不實，法院為確實發現真實，仍有
        必要依前述證人人性弱點之角度深切觀察其前後所為不
        同之證述，何者係真實可信，何者係事後為避免得罪被
        告所為迴護之詞而不應採信，以作為判決之依據。而證
        人乙○○○於偵查中之證詞既有其他證據可佐，且堪信
        為真，已如前所述，則其於本院審理時所為異於偵查中
        之證述，自不足採，尚難據以為對被告有利之認定。
      3.又如上開起訴事實所示之20棵大葉山欖雖遭被告以圓鍬
        環狀剝皮，並於剝皮處塗抹鹽巴，並經國立嘉義大學以
        95 年1月20日嘉大森字第0950020233號函說明「該等樹
        木已遭大面積完全的環狀剝皮，光合作用的營養產物無
        法輸送到林木根系，依學理判斷，該等林木最後必致死
        亡」等語，然該20棵大葉山欖於94年8 月間遭被告環狀
        剝皮並塗抹鹽巴後，至本院95年3 月21日審理時，已經
        過7 個多月時間，雖被剝皮部分仍未癒合長出新皮，然
        剝皮下方樹幹部分已冒出新芽，此有雲林縣政府95年3
        月15日府交通字第0952600281號函1 紙在卷可參，雖該
        函又指稱「據現場觀察樹木雖未枯死，惟遭毀損部分仍
        未回復原狀，且剝皮上方樹葉生長情形與未受損之樹木
        之樹葉顏色較淡，養分輸送明顯受損，有漸枯萎趨勢」
        等情，惟觀諸該函所附照片（本院卷第45至49頁），該
        20棵大葉山欖不僅尚未死亡，樹木上方葉片也無明顯掉
        落後較少、較稀疏之情形，反而遭剝皮處下方有長出許
        多顏色青翠之新葉，並無法明顯看出有何逐漸枯萎之跡
        象。再政府機關種植於道路中央之樹木，乃政府機關美
        化市容之設施之一，是毀損政府機關種植於道路中央之
        樹木，應以所毀損之樹木是否已影響市容之美化以為斷
        。而依該20棵大葉山欖於審理時之情形，並無與其他未
        遭剝皮之大葉山欖有明顯不同之處，整體觀之並未影響
        市容，是其效用應未喪失。
    (四)綜上所述，本件依公訴人提出之證據，尚不足以認定被告
      將20棵大葉山欖環狀剝皮並塗抹鹽巴之行為，已導致樹木
      發生死亡之結果，或喪失美化之效用，而構成刑法之毀損
      罪。揆諸首揭法條及判例意旨，自應為被告無罪之諭知。
參、適用法律依據：
    刑事訴訟法第301條第1項。
本案經檢察官林禎瑩到庭執行職務。
中    華    民    國    95    年    4     月    4    日
                  刑事第三庭    審判長法  官  劉國賓
                                      法  官  廖國勝
                                      法  官  廖淑華
以上正本證明與原本無異。
如不服本判決，應於判決收受後10日內，向本院提出上訴狀（須
附繕本）。
                                      書記官  張菀純
中    華    民    國    95    年    4     月    4    日
附錄法條：刑法第 354條
中華民國刑法第 354條毀棄、損壞前二條以外之他人之物或致令
不堪用，足以生損害於公眾或他人者，處二年以下有期徒刑、拘
役或五百元以下罰金。


司法院資訊處製作；財團法人民間司法改革基金會備份。
